【裁判字號】    99,抗,93
【裁判日期】    990722
【裁判案由】    拍賣抵押物
【裁判全文】
臺灣士林地方法院民事裁定                99年度抗字第93號
抗  告  人  丙○○
            甲○○
            乙○○
兼上三人
代  理  人  丁○○
相  對  人  戊○○
上列當事人間拍賣抵押物事件，抗告人對於中華民國99年6 月1
日臺灣士林地方法院99年度拍字第203 號裁定提起抗告，本院裁
定如下：
    主  文
抗告駁回。
抗告程序費用新臺幣壹仟元由抗告人連帶負擔。
    理  由
一、按扺押權人於債權已屆清償期而未清償者，得聲請法院拍賣
    抵押物，就其賣得價金而受清償，修正前民法第873 條第1
    項定有明文。是抵押權人依此項規定聲請拍賣抵押物係屬非
    訟事件，法院所為准駁之裁定，無確定實體法上法律關係存
    否之性質，於債權及抵押權之存否無既判力，故袛須其抵押
    權已經依法登記，且債權已屆清償期而未受清償，法院即應
    為准許拍賣抵押物之裁定，至對於此項法律關係有爭執之人
    ，自得提起訴訟以資救濟，不得僅以抗告程序聲明其爭執，
    並據為廢棄拍賣抵押物裁定之理由（最高法院51年10月8 日
    民刑庭總會決議(三)參照）。至抵押債務是否已屆清償期，法
    院僅得就抵押權人提出之證據為形式上之審查而為准駁，倘
    形式上審查抵押債權人提出之證據，足以證明抵押債權已屆
    期而未受清償，法院即應為許可拍賣抵押物之裁定。
二、本件相對人主張對於抗告人有原裁定所載之債權，並以原裁
    定主文所示之不動產設定抵押權（下稱系爭抵押權），且經
    依法登記，該債權又已屆清償期而未受清償，有相對人提出
    之抵押權設定契約書、土地登記簿謄本、存證信函等可證，
    原審據以准許相對人拍賣抵押物之聲請，即無不當。
三、本件抗告意旨略以：相對人聲請不完整、不合理，且未經原
    審法院通知開庭，乃未經辯論即予裁定，似有未洽。而抗告
    人之被繼承人林義勝前為拓展旅行社業務，向包含相對人及
    其配偶陳張麗華在內之5 人借款共新臺幣1,650 萬元，約定
    利息按月息1.5 ％計算，嗣後經債權人要求設定抵押權，並
    在抵押權設定契約書上記載借款存續期間自民國92年7 月10
    日至112 年7 月9 日止。而債權人中，除相對人夫妻要求利
    息仍按月息1 ％計算外，其餘債權人均已同意放棄利息給付
    之請求。迄於94年間，雙方復變更利息約定為月息0.5 ％，
    期間抗告人分別於94年1 月10日、96年10月30日各清償本金
    50萬元，尚欠相對人夫妻之借款本金為400 萬元，並每月支
    付利息2 萬元至98年9 月止。其後因抗告人經濟困難，故未
    再給付利息，並曾以存證信函通知相對人希望待都市更新按
    完成後一併清償。而林義勝對相對人借款之清償時限乃至11
    2 年7 月，即抵押債務尚未屆清償期，相對人無權要求抗告
    人清償，其要求抗告人提前清償並聲請拍賣抵押物為不合法
    云云，並聲明：原裁定廢棄。
四、抗告人雖執上情為由提起抗告，惟繹之抗告人所提出之抵押
    權設定契約書上載內容，系爭抵押權設定時經申辦登記之債
    務清償日期記載為：「依照個債務契約約定」，權利存續期
    間則記載為：「自中華民國92年7 月10日至民國112 年7 月
    9 日計20年」等語，且經辦畢設定登記，亦有土地登記謄本
    附在原審卷內可稽。而債務清償期與抵押權權利存續期間為
    二事，蓋權利存續期間乃指抵押權設定之期間，債務清償期
    則係指依債權債務關係當事人特約或法律規定應清償之期限
    而言。茲依相對人所為主張，乃謂抵押擔保債務為未定清償
    期，而依法得隨時請求返還，並經定期1 個月以上催告，仍
    未獲抗告人清償等情，並提出存證信函為證，客觀上已堪認
    相對人主張抵押債務已屆清償期一節，尚非無據，且參照抗
    告人於99年3 月29日函覆相對人之信函中，亦載明：積欠台
    端400 多萬元，實無法及時歸還等語（原審卷第24頁），而
    抗告意旨復陳明：自98年9 月後未再給付約定利息等語。足
    認為系爭抵押權所擔保之債務，業已屆期且未獲清償。揆之
    首揭規定、決議意旨及說明，應認依形式審查，系爭抵押權
    擔保之債務已屆清償期而未獲清償，相對人聲請裁定准許拍
    賣抵押物，於法洵無不合，原審裁定予以准許，要無違誤，
    抗告人如對於抵押債務屆期與否有所爭執，應循訴訟程序謀
    求救濟，不能於此抗告程序聲明其爭執，是其此抗告為無理
    由，應予駁回。又拍賣抵押物之聲請為非訟事件，法無裁定
    前應通知當事人到庭行言詞辯論之規範，原審裁定未行言詞
    辯論，於法亦無不合，抗告人以原審裁定未通知進行言詞辯
    論即行裁定，指摘為違法不當，尚有誤會，且無礙於本件之
    判斷，應予敘明。
五、據上論結，本件抗告為無理由，依非訟事件法第46條、第21
    條第2項、第24條第1項，民事訴訟法第495條之1第1 項、第
    449條第1項、第78條，裁定如主文。
中    華    民    國    99    年    7     月    22    日
                  民事第二庭  審判長法  官  方彬彬
                                    法  官  馬傲霜
                                    法  官  蕭錫証
以上正本證明與原本無異。
如不服本裁定，僅得於收受本裁定正本送達後10日內，以適用法
規顯有錯誤為理由，向本院提出再抗告狀，（須附繕本一份及繳
納再抗告裁判費新台幣1,000 元）。再抗告時應提出委任律師或
具有律師資格之人之委任狀；委任有律師資格者，另應附具律師
資格證書及釋明委任人與受任人間有民事訴訟法第466 條之1第1
項但書或第2 項所定關係之釋明文書影本。
中    華    民    國    99    年    7     月    26    日
                                    書記官  何婉菁

司法院資訊處製作；財團法人民間司法改革基金會備份。
